【裁判字號】    99,訴,1102
【裁判日期】    991015
【裁判案由】    毒品危害防制條例
【裁判全文】
臺灣臺北地方法院刑事判決              99年度訴字第1102號
公  訴  人  臺灣臺北地方法院檢察署檢察官
被      告  甲○○
選任辯護人  蕭守厚律師
上列被告因違反毒品危害防制條例案件，經檢察官提起公訴（99
年度偵緝字第1274、1275號），本院判決如下：
    主  文
甲○○持有第三級毒品純質淨重二十公克以上，處有期徒刑肆月
，如易科罰金，以新臺幣壹仟元折算壹日，扣案之愷他命陸包（
均不含包裝袋，驗餘淨重合計貳拾點陸壹公克）、上開毒品之
外包裝袋陸個均沒收；又持有第三級毒品純質淨重二十公克以上
，處有期徒刑陸月，如易科罰金，以新臺幣壹仟元折算壹日，扣
案之含第二級毒品MDA成分之錠劑捌顆（驗餘淨重貳點零捌柒伍
公克）、含第二級毒品MDMA成分之錠劑壹顆（驗餘淨重零點貳玖
柒伍公克）沒收銷燬之、扣案之愷他命拾壹包（均不含包裝袋，
驗餘淨重合計肆拾玖點陸捌公克）、上開扣案毒品之外包裝袋拾
貳個均沒收。應執行有期徒刑玖月，如易科罰金，以新臺幣壹仟
元折算壹日，扣案之含第二級毒品MDA成分之錠劑捌顆（驗餘淨
重貳點零捌柒伍公克）、含第二級毒品MDMA成分之錠劑壹顆（驗
餘淨重零點貳玖柒伍公克）均沒收銷燬之，扣案之愷他命拾壹包
（均不含包裝袋，驗餘淨重合計柒拾點貳玖公克）、上開扣案
毒品之外包裝袋拾捌個均沒收。
    事  實
一、甲○○明知MDMA、MDA、愷他命、硝甲西泮分為係毒品危害
    防制條例第2條第2項第2款及第3款所稱之第二級、第三級毒
    品，依法均不得持有。竟基於持有第二、三級毒品之犯意，
    於民國99年1月間某日，在臺北市○○區○○街及林森北路
    某酒店內，向真實姓名年籍不詳綽號「阿德」之成年男子，
    以新臺幣（下同）4000元之價格購入第二級毒品MDMA、MDA
    共10顆，以3萬元之價格購入第三級毒品愷他命100克，及贈
    送硝甲西泮50顆而持有之，以供自己施用。嗣於99年2月4日
    下午5時55分許，持部分前開購得之愷他命、硝甲西泮行經
    臺北市中山區○○○路○段137巷30號時，因形跡可疑，為警
    盤查，並扣得愷他命6包（驗前純質淨重合計約23.3公克，
    驗餘淨重23. 61公克）及硝甲西泮24顆（驗餘淨重合計5.
    08公克，純質淨重未達20公克，持有扣案硝甲西泮部分不構
    成犯罪）。甲○○因上開案件經警於99年2月5日上午11時25
    分許移送臺灣臺北地方法院檢察署，並經檢察官訊問後諭知
    交保，於同日下午3時40分交保後，竟不知警惕，復另基於
    持有第二、三級毒品之犯意，將前揭向「阿德」購得，而於
    第一次查獲時未為警方搜得之第二級毒品MDA、MDMA及第三
    級毒品愷他命自家中攜出，嗣於同日下午8時許，在臺北市
    中山區○○○路、民生東路口，因神色有異，為警攔檢時，
    主動交出其所持有之第二級毒品MDA8顆、MD MA1顆及第三級
    毒品愷他命11包（MDA部分驗餘淨重合計2.0875公克，MDMA
    部分驗餘淨重0.2975公克，愷他命部分驗前純質淨重合計約
    49.11公克，驗餘淨重合計49.68公克），並於當日警詢中向
    警方供承前述持有第二、三級毒品犯行，對於上揭未經發覺
    之持有第二、三級毒品犯罪自首而接受裁判。
二、案經臺北市政府警察局中山分局報告臺灣臺北地方法院檢察
    署檢察官偵查起訴。
    理  由
壹、證據能力
    按被告以外之人於審判外之陳述，雖不符刑事訴訟法第159
    條之1 、159 條之2 、159 條之3 、159 條之4 等規定，而
    經當事人於審判程序同意作為證據，法院審酌該言詞陳述或
    書面陳述作成時之情況，認為適當者，亦得為證據。當事人
    、代理人或辯護人於法院調查證據時，知有第159 條第1 項
    不得為證據之情形，而未於言詞辯論終結前聲明異議者，視
    為有前項之同意，刑事訴訟法第159 條之5 定有明文。本案
    當事人就下述證據方法之證據能力，於言詞辯論終結前均未
    異議，而經本院審酌各該證據方法之作成時，並無其他不法
    之情狀，均適宜為本案之證據，依刑事訴訟法第159條之5之
    規定，有證據能力。
貳、實體部分
一、前揭犯罪事實，業據被告於警詢、偵訊及本院審理時均坦承
    不諱，並有2次為警查獲時扣案之白色晶體17包及圓形錠劑9
    顆可稽，且上開白色晶體及圓形錠劑分別經送請內政部警政
    署刑事警察局及交通部民用航空局航空醫務中心鑑定結果，
    檢出確係分別含有愷他命及MDMA、MDA成份，此有內政部警
    政署刑事警察局99年2月12日刑鑑字第0990019952號鑑定書
    、99年3月4日刑鑑字第0990019711號鑑定書及交通部民用航
    空局航空醫務中心99年2月12日航藥鑑字第090950號毒品鑑
    定書在卷可稽（見99年度偵字第4489號偵查卷第80頁、99年
    度偵字第4763號偵查卷第66、68頁），均足以補強被告前揭
    自白之可信性，並與被告自白之內容相互印證，而足認被告
    上開任意性自白與事實相符，堪予採信。至於被告雖辯稱本
    件2次查獲之扣案毒品是同一次向同一個買家所購得云云，
    惟按持有為行為之繼續，非狀態之繼續，故一經持有，其犯
    罪即告成立，但其完結，須繼續至持有行為終了時為止。被
    告第一次持有毒品之行為，於第一次查獲當日即99年2月4日
    時，其行為即已終了，參以被告於第一次查獲後警詢時供稱
    ：「（如警方有需要你是否願意帶同警方返回你現住處查看
    ）如果案情有需要我可以配合」、「（現警方要求你帶同警
    方返回你現住（租屋）處查看，你是否願意）我保持沉默」
    、「（經你向警表示如案情需要你願意可以配合警方返回你
    現住處查看，為何現警方詢問你是否願意帶同警方返回你現
    住地你反而拒絕，保持沉默，你作何解釋）有搜索票我就帶
    同警方去」（見99年度偵字第4489號偵查卷第13至14頁），
    足見被告於第一次持有毒品行為為警查獲後，當可隨時向偵
    查機關供出本件第二次為警查獲時所扣得之毒品，詎竟不為
    之，於第一次犯案交保後復將未遭查獲之MDMA、MDA及愷他
    命攜帶外出，於本院審理時復供稱：我交保後回家我擔心警
    察會來找我，所以我才把毒品帶出去，原本我打算要把毒品
    放到我的戶籍地，因為這個租屋處我怕警察還來找我，所以
    我才想把毒品帶離我的租屋處等語（見本院卷第55頁背面）
    ，顯見被告第二次持有毒品之行為應係被告另行起意。被告
    二次持有第二級MDA、MDMA及第三級毒品愷他命之犯行，堪
    予認定，應予依法論科。
二、按MDMA、MDA為毒品危害防制條例第2條第2項第2款所列之第
    二級毒品，未經許可，不得非法持有，而愷他命為同條項第
    3款所規定之第三級毒品，被告持有之第三級毒品愷他命已
    達同條例第11條第5項所定純質淨重20公克以上。是核被告
    上開所為，係犯毒品危害防制條例第11條第2項之持有第二
    級毒品罪及同條第5項之持有第三級毒品，公訴意旨認被告
    係犯同條例第5條第2項、第3項之意圖販賣而持有第二、三
    級毒品罪，尚有未合，惟其基本事實同一，爰變更起訴法條
    予以審理。又被告99年2月5日同時持有第二級毒品以及純質
    淨重超過20公克之第三級毒品，係一行為觸犯上開兩罪，應
    依想像競合犯之規定而從一重之持有第三級毒品罪處斷。依
    前所述，被告有上開2次持有毒品之犯行，犯意個別，行為
    互異，應予分論併罰。本件被告於第二次遭警方盤查時，在
    犯罪未被發覺前，主動交出其所持有之第二、三級毒品，並
    在具有偵查權限之員警發覺前，向在場員警自承而接受裁判
    之情，業據證人陳勇成於本院審理證述綦詳，並有被告警詢
    筆錄在卷可查（見99年度偵字第4763號偵查卷第10頁），堪
    認其所為已符合上開條文關於自首之要件，自應依法減輕其
    刑。爰審酌被告所持有上開第二、三級毒品之時間、數量及
    重量，犯罪情節及其犯罪後自白，態度尚佳等一切情狀，分
    別量處如主文所示之宣告刑，及定應執行刑並諭知易科罰金
    之折算標準。扣案之圓形錠劑9顆（不含包裝袋，驗餘淨重
    合計2.3850公克），確含第二級毒品成分，爰依毒品危害防
    制條例第18條第1項前段之規定，併予宣告沒收銷燬之（惟
    鑑驗耗用之毒品既已滅失，自毋庸宣告沒收銷燬）；扣案之
    第三級毒品愷他命，因其純質淨重逾20公克，被告持有之，
    已構成犯罪，該毒品即屬不受法律保護之違禁物，應依刑法
    第38條第1項第1款沒收之；又包裝上開毒品之包裝袋18個，
    具有防止毒品裸露、逸出之功用，並便於攜帶，自屬供被告
    持有第二、三級毒品犯罪所用之物，且該包裝袋連同袋內盛
    裝之毒品均屬被告所有之物，業據被告供承在卷，爰均依刑
    法第38條第1項第2款規定宣告沒收。至於扣案之硝甲西泮24
    顆（驗餘淨重合計5.08公克），係查獲之第三級毒品，被告
    並無正當理由而擅自持有，依毒品危害防制條例第18條第1
    項中段規定，應另依行政程序沒入銷燬，併予敘明。
三、不另為無罪諭知部分：
  (一)公訴意旨另以：被告甲○○明知MDMA、MDA及愷他命、硝甲
    西泮分係毒品危害防制條例第2條第2項第2款及第3款所稱之
    第二級、第三級毒品，依法不得販賣或意圖販賣而持有。竟
    於99年1月間某日，在臺北市○○區○○街及林森北路某酒
    店內，向真實姓名年籍不詳之男子，以不詳之價格購入不詳
    數目之第二級毒品MDMA、MDA及第三級毒品愷他命、硝甲西
    泮而持有之。嗣意圖販賣，於99年2月4日下午5時55分許，
    持前開愷他命、硝甲西泮行經臺北市中山區○○○路○段137
    巷30號時，為警查獲，並扣得愷他命6包(總淨重23.78 公克
    ，純質淨重約23.3公克)及硝甲西泮24顆。甲○○因上開案
    件經警於99年2月5日上午11時25分許移送本署，並經檢察官
    訊問後諭知交保，於同日下午3時40分交保後，竟不知警惕
    ，復意圖販賣，而持有第二級毒品MDA、MDMA及第三級毒品
    愷他命。嗣於同日下午8時許，在臺北市中山區○○○路、
    民生東路口為警查獲，並扣得第二級毒品MDA8顆、MD MA1顆
    及第三級毒品愷他命11包(總淨重49.8公克，純質淨重約
    49.11公克)。因認被告上揭行為，係涉犯違反毒品危害防制
    條例第5條第2項、第3項之意圖販賣而持有第二、三級毒品
    罪嫌。
  (二)按犯罪事實應依證據認定之，無證據不得認定犯罪事實，刑
    事訴訟法第154條第2項定有明文。又認定不利於被告之事實
    ，須依積極證據，苟積極證據不足為不利於被告事實之認定
    時，即應為有利於被告之認定，更不必有何有利之證據；又
    所謂「積極證據足以為不利被告事實之認定」，係指據為訴
    訟上證明之全盤證據資料，在客觀上以達於通常一般之人均
    不致於有所懷疑，而得確信被告確曾犯罪之程度。若未達到
    此一程度，而有合理懷疑之存在時，即無從為被告有罪之判
    決（最高法院30年上字第816號、76年台上字第4986號判例
    參照）。又按意圖販賣而持有毒品，係指基於販賣以外其他
    原因而持有，嗣始起意售賣者而言，故於行為人持有毒品並
    未賣出即遭查獲情形，其持有毒品，是否基於販賣營利意思
    而販入，攸關應否成立販賣毒品、意圖販賣而持有毒品、甚
    或單純持有毒品罪責之判斷，事實審法院對於此項主觀意圖
    之有無及其究竟起於何時，自應以積極證據證明（最高法院
    99年度台上字第4206號判決意旨參照）。
  (三)公訴人認被告涉有意圖販賣而持有第二、三級毒品之犯行，
    無非係以被告之供述、台北市政府警察局中山分局扣押筆錄
    （99年2月4日下午5時50分）、扣押物品目錄表、證物相片
    、內政部警政署刑事警察局刑鑑字第0990019952號鑑定書、
    台北市政府警察局中山分局搜索扣押筆錄（99年2月5日下午
    7 時50分）扣押物品目錄表、證物相片、交通部民用航空局
    航空醫務中心航藥鑑字第0990950號毒品鑑定書、內政部警
    政署刑事警察局刑鑑字第09900197711號鑑定書、證人卓迪
    迪於警詢、偵訊之證詞為其主要論據。
  (四)訊據被告固坦承其確曾於前揭時、地購入扣案第二、三級毒
    品MDA、MDMA及愷他命之行為，惟堅詞否認有何意圖販賣而
    持有第二、三級毒品犯嫌，辯稱：我購買毒品，是我個人施
    用，沒有要賣給任何人等語。經查：
  1.被告在前揭時、地購入扣案第二、三級毒品MDMA、MD A 及
    愷他命後，因將毒品攜出，而分別為警查獲等事實，業經被
    告自承無訛（見99年度偵字第4489號偵查卷第11至12頁、第
    53頁、99年度偵字第4763號偵查卷第11至13頁、第44頁、本
    院卷第32頁背面、第56頁），且有台北市政府警察局中山分
    局扣押筆錄（99年2月4日下午5時50分）、扣押物品目錄表
    、證物相片、內政部警政署刑事警察局刑鑑字第0990019952
    號鑑定書、台北市政府警察局中山分局搜索扣押筆錄（99年
    2月5日下午7時50分）扣押物品目錄表、證物相片、交通部
    民用航空局航空醫務中心航藥鑑字第0990950號毒品鑑定書
    、內政部警政署刑事警察局刑鑑字第09900197711號鑑定書
    附卷足稽（見99年度偵字第4489號偵查卷第23至25頁、第36
    頁、第80頁、99年度偵字第4763號偵查卷第20至22頁、第39
    頁第66、68頁），而可認定。
  2.被告於99年2月4日及同年月5日兩次為警查獲時，經其同意
    所採集之尿液，經送檢驗結果，分別均呈現愷他命陽性反應
    、MDMA陰性反應（安非他命類呈陽性反應），此有臺灣尖端
    先進生技醫藥股份有限公司於99年3月1日及同年月3日出具
    之濫用藥物檢驗報告2份在卷（見99年度偵字第4489號偵查
    卷第84頁、99年度偵字第4763號偵查卷第72頁），堪認被告
    確有施用愷他命之事實，而被告於警詢、偵查中、本院審理
    時，始終均供稱：扣案之愷他命、搖頭丸，係為自己施用等
    語一致（見99年度偵字第4489號偵查卷第11頁、第53頁、99
    年度偵字第4763號偵查卷第12頁、第44頁、本院卷第32頁背
    面、第56頁），從未供述其有欲將前揭扣案MDA、MDMA及愷
    他命販賣與他人以營利之計畫或已販賣與他人之情事，本院
    自無從憑被告於警詢、偵查中、本院審理時之供述，認定被
    告有何購入本案第二、三級毒品MD A、MDMA及愷他命後另行
    起意販賣之意圖。且毒品交易之動機、標的、數量，因人因
    案各有差異，未可一概而論，施用毒品者為供自己或他人共
    同施用目的，而一次購入較多數量，甚或因為一次大量購入
    ，而可取得較優的購買價格，均非無可能，據此可知，購入
    毒品數量的多寡，與是否供販賣營利，並無絕對之關連，仍
    應參酌其他證據以定之。從而自難僅因被告前揭扣得第二、
    三級毒品MDA、MDMA及愷他命的數量，即推論其必有販賣的
    意圖。
  3.又純粹以被告攜帶扣案MDA、MDMA及愷他命外出而遭警查獲
    之客觀事實觀之，仍不足推論其原因為何，衡情或為他人運
    送、寄藏、或為他人販入、或欲轉讓他人、或部分供自己施
    用、部分供作他途，皆無從加以合理之排除，亦即，被告持
    有毒品可能之原因多端，非必然單一，且依據本件現有之證
    據而言，猶缺乏積極之證據以證明被告主觀之犯意，即不應
    遽認被告係意圖販賣而購入、持有第二、三級毒品MDA、MDM
    A及愷他命，亦查無何積極證據足資證明被告取得扣案毒品
    後有意圖販賣之意思，故無從以被告持有相當數量之第二、
    三級毒品，而認定被告有意圖販賣而持有該毒品之犯行。
  (五)綜上所述，被告究否確有意圖販賣而持有第二、三級毒品之
    犯行，尚無足夠之證據予以證明，本院認為仍存有合理之懷
    疑，猶未到達確信其為真實之程度，自不能遽認被告確有公
    訴意旨所指之意圖販賣而持有第二、三級毒品犯行。此外，
    復查無其他積極證據證明被告持有扣案之毒品，係基於販賣
    以外其他原因而持有，嗣始起意售賣之意圖而為，此部分本
    應為被告無罪之諭知。然依公訴意旨，被告此部分意圖販賣
    而持有第二、三級毒品犯行，因與被告前載經論罪科刑之持
    有第三級毒品犯行間，具有高低度吸收關係之實質上一罪關
    係，爰不另為無罪之諭知。
據上論斷，應依刑事訴訟法第299條第1項前段、第300條，毒品
危害防制條例第11條第5項、第2項、第18條第1項前段，刑法第
11條、第55條、第51條第5款、第62條前段、第41條第1項前段、
第8項、第38條第1項第2款，判決如主文。
本案經檢察官郭郁到庭執行職務。
中    華    民    國    99    年    10    月    15    日
                  刑事第七庭    審判長法  官  林庚棟
                                      法  官  林勇如
                                      法  官  章曉文
以上正本證明與原本無異。
如不服本判決應於收受送達後10日內向本院提出上訴書狀，並應
敘述具體理由；其未敘述上訴理由者，應於上訴期間屆滿後20日
內向本院補提理由書（均須按他造當事人之人數附繕）「切勿逕
送上級法院」。
                                      書記官  林義盛
中    華    民    國    99    年    10    月    15    日
附錄本案論罪法條：
毒品危害防制條例第11條
持有第一級毒品者，處 3 年以下有期徒刑、拘役或新臺幣 5 萬
元以下罰金。
持有第二級毒品者，處 2 年以下有期徒刑、拘役或新臺幣 3 萬
元以下罰金。
持有第一級毒品純質淨重十公克以上者，處 1 年以上 7 年以下
有期徒刑，得併科新臺幣 1 百萬元以下罰金。
持有第二級毒品純質淨重二十公克以上者，處 6 月以上 5 年以
下有期徒刑，得併科新臺幣 70 萬元以下罰金。
持有第三級毒品純質淨重二十公克以上者，處 3 年以下有期徒
刑，得併科新臺幣 30 萬元以下罰金。
持有第四級毒品純質淨重二十公克以上者，處 1 年以下有期徒
刑，得併科新臺幣 10 萬元以下罰金。
持有專供製造或施用第一級、第二級毒品之器具者，處 1 年以
下有期徒刑、拘役或新臺幣 1 萬元以下罰金。

司法院資訊處製作；財團法人民間司法改革基金會備份。
